臺灣臺中地方法院刑事判決　　　　　　 100年度訴字第1438號
公　訴　人　臺灣臺中地方法院檢察署檢察官
被　　　告　劉淑禎
上列被告因毒品危害防制條例案件，經檢察官提起公訴（100 年
度毒偵字第1239號），被告就被訴事實為有罪之陳述，經本院告
以簡式審判程序之旨，並聽取當事人之意見後，本院合議庭裁定
由受命法官獨任進行簡式審判程序，並判決如下：
    主    文
劉淑禎施用第一級毒品，累犯，處有期徒刑玖月；扣案之海洛因
毒品壹包（驗餘淨重零點壹壹貳貳公克），沒收銷燬之；扣案注
射針筒壹支，沒收。又施用第二級毒品，累犯，處有期徒刑肆月
。應執行有期徒刑壹年；扣案之海洛因毒品壹包（驗餘淨重零點
壹壹貳貳公克），沒收銷燬之；扣案注射針筒壹支，沒收。
    犯罪事實
一、劉淑禎於民國89年間因施用毒品案件，經本院裁定送觀察、
    勒戒後，認無繼續施用毒品之傾向，於89年7 月1 日觀察、
    勒戒執行完畢釋放，並經臺灣臺中地方法院檢察署檢察官以
    89年度毒偵字第4202號為不起訴處分確定；復於94年間因施
    用毒品案件，經臺灣臺南地方法院以94年度訴字第959 號判
    處有期徒刑1 年2 月，嗣因符合中華民國九十六年罪犯減刑
    條例規定，經前開法院以96年度聲減字第1450號裁定減其刑
    期二分之一；又因偽造文書、施用毒品案件，經前開法院分
    別以96年度簡字第1898號、96年度簡字第2630號、96年度訴
    字第671 號判決判處有期徒刑4 月、6 月、1 年4 月，嗣因
    符合前開減刑條例之規定，經前開法院以96年度聲字第1051
    號裁定減刑並定應執行有期徒刑1 年確定，並與前開94年施
    用毒品案件接續執行後，於97年9 月1 日假釋保護管束期滿
    ，未經撤銷假釋，視為執行完畢。詎仍不知悔改，於前開觀
    察勒戒執行完畢釋放後5 年內，再犯上開施用毒品罪，並經
    判刑確定後，仍未戒絕毒癮，竟基於施用施用第一級毒品海
    洛因之犯意，於100 年3 月27日晚上10時許，在其位於臺中
    市○里區○○路75巷5 弄10號住處內，以將第一級毒品海洛
    因置入針筒加水稀釋注射手臂之方式，施用第一級毒品海洛
    因1 次；另基於施用第二級毒品甲基安非他命，於同日下午
    2 時許，在上址住處內，以將第二級毒品甲基安非他命置於
    玻璃球內燒烤吸食其煙霧之方式，施用第二級毒品甲基安非
    他命1 次。嗣於100 年3 月27日下午2 時許，為警在上址查
    獲，並扣得海洛因1 小包（送驗淨重0.1134公克，驗餘淨重
    0.1122公克），且同意員警對其採集尿液送驗，檢驗結果確
    呈嗎啡及甲基安非他命陽性反應，始查悉上情。
二、案經臺中市政府警察局霧峰分局報請臺灣臺中地方法院檢察
    署檢察官偵查起訴。
    理    由
一、按本件被告劉淑禎所犯，非死刑、無期徒刑、最輕本刑為3
    年以上有期徒刑之罪，或高等法院管轄第一審之案件，被告
    於準備程序中，就前揭被訴事實為有罪之陳述，經受命法官
    告以簡式審判程序之旨，並聽取被告與公訴人之意見後，本
    院認無不得或不宜改依簡式審判程序進行之處，爰依刑事訴
    訟法第273 條之1 第1 項、第284 條之1 ，裁定本件由受命
    法官獨任進行簡式審判程序，是本件之證據調查，依刑事訴
    訟法第273 條之2 規定，不受同法第159 條第1 項、第161
    條之2 、第161 條之3 、第163 條之1 及第164 條至170 條
    規定之限制，合先敘明。
二、上開犯罪事實，業據被告劉淑禎於本院準備、審理時坦承不
    諱（見本院卷第80頁背面、83頁背面），且被告為警查獲後
    所採集之尿液經送請詮昕科技股份有限公司檢驗結果，呈嗎
    啡、甲基安非他命陽性反應，有該公司100 年4 月18日濫用
    藥物尿液檢驗報告、臺中市政府警察局霧峰分局採尿同意書
    、毒品尿液檢驗代號與真實姓名對照表各1 紙附卷可稽（見
    警卷第17至18頁、偵查卷第26頁），並有注射針筒1 支及疑
    似海洛因粉末1 包扣案可證。且扣案疑似海洛因粉末1 包，
    經送行政院衛生署草屯療養院鑑定結果，確檢出第一級毒品
    海洛因成分（送驗淨重0.1134公克，驗餘淨重0.1122公克）
    ，有該療養院鑑定書1 紙在卷可憑（見偵查卷第20頁）；又
    依文獻記載，施用海洛因後24小時內經由尿液排出之量可達
    使用劑量之80% ，該種毒品於尿液中排出之最長時限，受施
    用劑量、施用方式、個人體質及代謝情況等因素影響，因個
    案而異，一般可檢出之最長時間為海洛因服用後2 至4 天；
    而施用甲基安非他命後24小時內，約有施用劑量之70% 由尿
    中排出，該毒品於尿液中排出之最長時限，受施用劑量、施
    用方式、個人體質及代謝情況等因素影響，因個案而異，一
    般可檢出之最長時間為甲基安非他命1 至5 天等情，業經行
    政院衛生署管制藥品管理局90年5 月4 日管檢字第93902 號
    函釋明確；足見被告之自白核與事實相符，應堪採信。本案
    事證明確，被告施用第一級毒品海洛因及第二級毒品甲基安
    非他命之犯行，洵堪認定。
三、按犯毒品危害防制條例第10條之罪者，依同條例第20條第1
    項、第2 項規定，應先經觀察、勒戒或強制戒治之程序，惟
    觀察、勒戒或強制戒治執行完畢釋放後，5 年內再犯第10條
    之罪者，即應依法追訴處罰，此觀諸毒品危害防制條例第23
    條第2 項即明。又毒品危害防制條例第20條、第23條將施用
    毒品之刑事處遇程序，區分為「初犯」及「5 年內再犯」、
    「5 年後再犯」，依其立法理由之說明：「初犯」，經觀察
    、勒戒或強制戒治後，應為不起訴處分或不付審理之裁定；
    經觀察、勒戒或強制戒治執行完畢釋放後，「5 年內再犯」
    者，因其再犯率甚高，原實施之觀察、勒戒及強制戒治既已
    無法收其實效，爰依法追訴或裁定交付審理。至於經觀察、
    勒戒或強制戒治執行完畢釋放後，「5 年後再犯」者，前所
    實施之觀察、勒戒或強制戒治已足以遮斷其施用毒品之毒癮
    ，為期自新及協助其斷除毒癮，仍適用「初犯」規定，先經
    觀察、勒戒或強制戒治之程序。從而依修正後之規定，僅限
    於「初犯」及「5 年後再犯」2 種情形，始應先經觀察、勒
    戒或強制戒治程序。倘被告於5 年內已再犯，經依法追訴處
    罰，縱其第3 次（或第3 次以上) 再度施用毒品之時間，在
    初犯經觀察、勒戒或強制戒治執行完畢釋放5 年以後，已不
    合於「5 年後再犯」之規定，且因已於「5 年內再犯」，顯
    見其再犯率甚高，原實施觀察、勒戒或強制戒治，已無法收
    其實效，即應依該條例第10條處罰（最高法院97年度第5 次
    刑事庭會議參照）。查被告於89年間因施用毒品案件，經本
    院裁定送觀察、勒戒後，認無繼續施用傾向，經臺灣臺中地
    方法院檢察署檢察官以89年度毒偵字第4202號為不起訴處分
    後，又於94、96年間因施用毒品案件，經臺灣臺南地方法院
    以94年度訴字第959 號、96年度簡字第2630號、96年度訴字
    第671 號判決判處有期徒刑1 年2 月、6 月、1 年4 月確定
    等情，有臺灣臺中地方法院檢察署刑案資料查註紀錄表、全
    國施用毒品案件紀錄表及臺灣高等法院被告前案紀錄表各1
    份在卷可憑，是被告既於觀察勒戒執行完畢釋放後5 年內，
    再犯上開施用毒品罪，並經判決確定，則其犯本案施用毒品
    犯行之時間，雖距前述觀察、勒戒執行完畢釋放後已逾5 年
    ，揆諸首開說明，仍應依法論科。
四、按海洛因係毒品危害防制條例第2 條第2 項第1 款所稱之第
    一級毒品，甲基安非他命係同條項第2 款所稱之第二級毒品
    ，均不得非法持有、施用。核被告劉淑禎所為，係犯毒品危
    害防制條例第10條第1 項之施用第一級毒品罪及同條第2 項
    之施用第二級毒品罪。其持有第一、二級毒品後進而施用，
    其持有之低度行為，應為施用之高度行為所吸收，不另論罪
    。又被告所犯前開施用第一、二級毒品2 罪間，犯意各別、
    行為互殊，自應分論併罰。又被告有犯罪事實欄一所載之犯
    罪前科，於97年9 月1 日假釋保護管束期滿，未經撤銷假釋
    ，視為執行完畢乙節，有臺灣高等法院被告前案紀錄表在卷
    可憑，其於有期徒刑執行完畢後5 年內故意再犯本件有期徒
    刑以上2 罪，均為累犯，均應依刑法第47條第1 項之規定，
    加重其刑。爰審酌被告經觀察勒戒及判刑確定執行後，仍未
    能徹底戒絕毒品，再犯本件施用毒品犯行，足見其戒絕毒癮
    之意志不堅，未能體悟施用毒品對自己、家人造成之傷害及
    社會之負擔，惟念其犯後坦承犯行，態度良好，其施用毒品
    並無危害他人，犯罪手段尚屬平和，暨施用毒品者均有相當
    程度之成癮性及心理依賴，其犯罪心態與一般刑事犯罪之本
    質並不相同，應側重適當之醫學治療及心理矯治為宜等一切
    情狀，分別量處如主文所示之刑，並定其應執行刑，以示懲
    儆。至上開扣案之海洛因毒品1 包（送驗淨重0.1134公克，
    驗餘淨重0.1122公克），應依毒品危害防制條例第18條第1
    項前段規定之規定，於被告所犯施用第一級毒品罪刑下宣告
    沒收銷燬之。至送鑑耗損之海洛因既已滅失，自無庸再予宣
    告沒收銷燬。再扣案之注射針筒1 支，係被告所有，供其施
    用海洛因毒品所用之物，業經被告陳明在卷（見本院卷第83
    頁），應依刑法第38條第1 項第2 款之規定，於被告所犯之
    施用第一級毒品罪刑下宣告沒收，併此敘明。
據上論斷，應依刑事訴訟法第273 條之1 第1 項、第299 條第1
項前段，毒品危害防制條例第10條第1 項、第2 項、第18條第1
項，刑法第11條、第47條第1 項、第38條1 項第2 款、第51 條
第5 款、第9 款，判決如主文。
本案經檢察官陳雅瑩到庭執行職務。
中    華    民    國    100    年    8    月    22    日
                  刑事第十一庭  法  官  廖純卿
以上正本證明與原本無異。
如不服本判決應於收受判決後10日內向本院提出上訴書狀，並應
敘述具體理由；其未敘述上訴理由者，應於上訴期間屆滿後20日
內向本院補提理由書（均須按他造當事人之人數附繕本）「切勿
逕送上級法院」。
                                書記官  廖春玉
中    華    民    國    100    年    8    月    22    日
附錄論罪科刑法條：
毒品危害防制條例第10條
施用第一級毒品者，處 6 月以上 5 年以下有期徒刑。
施用第二級毒品者，處 3 年以下有期徒刑。